臺灣高等法院高雄分院刑事裁定　　　　　 100年度抗字第16號
抗　告　人　臺灣高雄地方法院檢察署檢察官
被　　　告　陳榮安
　　　　　　丁榮成
　　　　　　李志育
上列抗告人因被告恐嚇取財等案件，不服臺灣高雄地方法院中華
民國99年12月20日准予被告具保裁定（99年度度易字第2487號）
，提起抗告，本院裁定如下：
    主  文
抗告駁回。
    理  由
一、抗告意旨略以：原裁定認定被告陳榮安、丁榮成、李志育等
    三人（下稱被告陳榮安等三人）無羈押之必要，並未附具體
    理由，且本件於進行準備程序之前諭知交保，恐有礙審判暨
    執行程序之進行，並使被告陳榮安等三人利用此機會再次犯
    案，佐以被害人於警詢及偵查中已證述其等畏懼被告陳榮安
    等三人之恐嚇或其他報復行為；綜上，依比例原則考量，本
    案中社會安全與審判程序發現真實利益之保障，仍重於被告
    陳榮安等三人之人身自由利益，仍有對被告陳榮安等三人繼
    續羈押及禁止接見通信之必要。爰提起抗告，請求撤銷原裁
    定另為適法之裁定。
二、本件被告陳榮安等三人經原審訊問後，認被告陳榮安等三人
    被訴涉犯刑法第344 條重利、同法第305 條恐嚇危害安全等
    罪及被告丁榮成另涉犯同法第304 條強制、第346 條恐嚇取
    財等罪嫌重大，且有事實足認被告陳榮安等三人有勾串共犯
    、證人或再犯妨害自由、恐嚇等罪之虞，惟無羈押之必要，
    諭知准被告陳榮安以新臺幣（下同）10萬元、被告丁榮成以
    8 萬元、被告李志育以5 萬元交保，並禁止被告陳榮安等三
    人對被害人、證人或其配偶、家屬之身體或財產實施危害、
    恐嚇或其他不法之行為，並應遵期到庭，如有違反上開事項
    ，均得再執行羈押之事實，有刑事報到單、訊問筆錄、原裁
    定及送達證書等在卷可憑。
三、按被告經法官訊問後，認為犯罪嫌疑重大，而有「事實足認
    為有湮滅、偽造、變造證據或勾串共犯或證人之虞」情形，
    非予羈押，顯難進行追訴、審判或執行者，得羈押之，刑事
    訴訟法第101 條第1 項第2 款固定有明文。惟人民身體之自
    由應予保障，係憲法第8 條第1 項前段所明白揭櫫之基本人
    權，雖為確保刑事訴訟程序順利進行，使國家刑罰權得以實
    現，刑事保全程序設有羈押制度，衡諸實際，羈押係拘束刑
    事被告之身體自由，並押置於一定處所，致與家庭、社會及
    職業生活隔離，非特於心理上造成嚴重打擊，對名譽、信用
    等人格權之影響亦甚重大，乃干預身體自由最大之強制處分
    ，自僅能作為保全程序之最後手段，允宜慎重從事。刑事訴
    訟法第101 條第1 項所定：「被告經法官訊問後，認為犯罪
    嫌疑重大，而有左列情形之一，非予羈押，顯難進行追訴、
    審判或執行者，得羈押之︰(一)…。(二)、有事實足認為有湮滅
    、偽造、變造證據或勾串共犯或證人之虞者。(三)…。」首段
    文字即表明羈押之目的，唯在於保全之必要，且受比例原則
    限制；是被告縱然符合上揭羈押事由，法官仍須就犯罪嫌疑
    是否重大、有無羈押必要、有無不得羈押之情形予以審酌，
    非謂一符合該款規定之羈押事由，即得予以羈押。
四、經查：被告陳榮安等三人因恐嚇取財等案件，經檢察官提起
    公訴，原審訊問後，依憑卷內被告陳榮安等三人之供述、相
    關證人（含被害人）之證述及起訴書附表三所示借款人資料
    暨本票等相關事證（內容詳卷），認被告陳榮安等三人涉犯
    刑法第344 條重利、同法第305 條恐嚇危害安全等罪及被告
    丁榮成另涉犯同法第304 條強制、第346 條恐嚇取財等罪，
    罪嫌重大，且有事實足認被告陳榮安等三人有勾串共犯、證
    人或再犯妨害自由、恐嚇等罪之羈押原因。惟考量被告陳榮
    安等三人所犯均非刑事訴訟法第101 條第1 項第3 款所定重
    罪，罪質相對較非重大，經衡量羈押對其等造成之損害，與
    上開強制處分所欲達成審判程序進行等公共利益，認裁准被
    告陳榮安以10萬元、被告丁榮成以8 萬元、被告李志育以5
    萬元交保，並禁止被告陳榮安等三人對被害人、證人或其配
    偶、家屬之身體或財產實施危害、恐嚇或其他不法之行為，
    並應遵期到庭，如有違反上開事項，均得再執行羈押之心理
    制約，應足以代替羈押之必要。已斟酌命被告陳榮安等三人
    具保及應遵守法院認為適當之事項等侵害較小之手段，已足
    以確保審判程序之順利進行及維持刑事司法權有效行使，實
    質衡量被告陳榮安等三人之犯行並無執行羈押之必要，已敘
    述所憑之依據與認定之理由，雖所為說明稍嫌簡略，惟已敘
    及無羈押必要之本旨，復命被告陳榮安等三人於具保後，不
    得對本件被害人及相關證人或其配偶、家屬之身體或財產實
    施危害、恐嚇或其他不法之行為，並應遵期到庭之應遵守事
    項，所為論敘，經核並無違背關於羈押與否之審查所應具備
    之合法、妥適性裁量。況且，關於羈押與否之審查，其目的
    在於判斷有無實施羈押強制處分之必要，法院在決定羈押被
    告與否，固非須經嚴格之證明，即經釋明得以自由證明為已
    足，惟依刑事訴訟法第101 條之規定，被告涉案嫌疑縱屬重
    大，仍須審酌有無羈押之必要。本件被告陳榮安等三人被訴
    恐嚇取財等罪，均非最輕本刑5 年以上有期徒刑之重罪，且
    其等於偵查中於99年8 月27日起至同年12月20日移審之日止
    （被告丁榮成於99年12月10日起併執行觀察勒戒），均已羈
    押數月之久，足見被告陳榮安等三人已受有羈押強制處分之
    警惕，且原審復命被告陳榮安等三人交保後不得對被害人、
    證人及其配偶、家屬之身體或財產實施危害、恐嚇或其他不
    法行為，並應遵期到庭，倘有違反上開應遵守之事項，原審
    法院得再執行羈押等情，已兼衡社會安全、審判程序進行暨
    發現真實利益之保障及被告陳榮安等三人之人身自由利益等
    事項所為合法、妥適性裁量，難認有何不妥之處，亦無逾越
    裁量或裁量濫用之情形。
五、綜上所述，原審於訊問被告陳榮安等三人關於其等被訴恐嚇
    危害安全等罪嫌後，經審酌卷附上情，認被告陳榮安等三人
    雖涉犯上開恐嚇危害安全等罪嫌重大，有串證或再犯之羈押
    原因，惟考量被告陳榮安等三人所犯並非重罪，經衡量羈押
    並禁止接見通信對被告陳榮安等三人造成之影響與強制處分
    所欲達成刑事審判程序進行等公共利益，認尚無羈押之必要
    ，而諭知被告陳榮安以10萬元、被告丁榮成以8 萬元、被告
    李志育以5 萬元交保，並禁止被告陳榮安等三人對被害人、
    證人或其配偶、家屬之身體或財產實施危害、恐嚇或其他不
    法之行為，並應遵期到庭，如有違反上開事項，均得再執行
    羈押等事項，經核並無違背關於羈押與否之審查所應具備之
    要件。抗告人抗告意旨所執前詞，指摘原審准予被告陳榮安
    等三人具保及法院所命上開應遵守事項之裁定不當，均非可
    採。本件抗告並無理由，應予駁回。
六、據上論結，應依刑事訴訟法第412 條，裁定如主文。
中    華    民    國  100     年    1     月    19    日
              刑事第三庭  審判長法  官   莊崑山
                                法  官   莊松泉
                                法  官   唐照明
以上正本證明與原本無異。
不得再抗告。
中    華    民    國  100     年    1     月    19    日
                                書記官   黃琳群